臺灣嘉義地方法院刑事判決　　　　　　　　　　　　　九十三年度簡上字第九五號
　　上　訴　人　台灣嘉義地方法院檢察署檢察官
　　被　　　告　甲○○
右列上訴人因被告偽造文書等案件，不服本院嘉義簡易庭中華民國九十三年三月十五
日九十二年度簡字第一四六二號第一審判決（聲請簡易判決處刑書案號：臺灣嘉義地
方法院檢察署九十二年度偵緝字第五八二、五八三號），提起上訴，本院管轄之第二
審合議庭判決如左：
    主  文
上訴駁回。
甲○○緩刑肆年，緩刑期內付保護管束。
    事  實
一、甲○○因經濟拮据，而貪圖私利，竟與綽號「阿賢」年籍不詳之成年男子共謀冒
    用他人名義向銀行申請信用卡刷卡購物及預借現金，而共同基於意圖為自己不法
    所有及行使偽造私文書之概括犯意聯絡，由綽號「阿賢」之男子提供乙○○之身
    分證影本，未經乙○○之同意或授權，於民國九十一年九月間某日，由綽號「阿
    賢」之男子，以「乙○○」名義向第一商業銀行股份有限公司（下簡稱第一銀行
    ）申請信用卡，並於該銀行申請說明書上偽造「乙○○」署名，用以表示乙○○
    本人同意前開申請書所列之條款，並書寫甲○○前位於嘉義縣民雄鄉○○村○○
    ○街九二號之居所地為「乙○○」之住所，使第一銀行陷於錯誤，誤信確係「乙
    ○○」申請，據以核發信用卡，而將信用卡郵寄至上開甲○○居所。甲○○收取
    上開信用卡後，復於信用卡背面持卡人簽名欄上偽造乙○○之署名，嗣
  （一）甲○○與綽號「阿賢」男子二人即承繼前揭不法所有意圖及偽造文書之概括
        犯意，明知自己並非乙○○且無付款之意願，竟由甲○○駕駛車牌號碼Ｐ２
        －９９６號營業用小客車載同綽號「阿賢」之男子，推由甲○○出面，於附
        表二、三所示之日期，向如附表二、三所示之店家，偽稱欲購買商品，提示
        前開信用卡，並於信用卡簽帳單上偽造乙○○之署名（簽帳單乃一式二聯，
        以複寫製作，客戶收執聯及商店存根聯均有乙○○之署名），使該些店家陷
        於錯誤，其中附表二所示之店家已將甲○○指定購買之商品交付予甲○○，
        附表三所示之交易，因金額已逾第一銀行對於煙酒商品之控管，而被告均未
        回電第一銀行，致交易被拒絕而未遂，足生損害於乙○○及第一銀行。
  （二）甲○○與綽號「阿賢」男子二人明知自己並非乙○○，且無還款之意願，共
        同基於意圖為自己不法所有之犯意聯絡，於附表四所示之日期，持上開信用
        卡至如附表四所示之自動櫃員機，輸入密碼，以預借現金方式至自動付款機
        設備提領現金，而詐得如附表四所示之現金。
二、案經嘉義市警察局第二分局報告臺灣嘉義地方法院檢察署檢察官偵查聲請以簡易
    判決處刑。
    理  由
一、訊據被告甲○○對於右揭犯行供承不諱，核與被害人乙○○所指訴之情節相符，
    並有第一銀行信用卡申請書及信用卡刷卡明細、信用卡簽帳單四張、影本一張、
    本院公務電話紀錄表二份在卷可稽。被告自白核與事實相符，事證明確，其犯行
    洵堪認定。
二、按在信用卡背面簽名欄簽名，單純自形式上觀察，即足以表示信用卡之簽名者於
    信用卡有效期限內有權使用該信用卡之辨識及證明，並非依習慣或特約表示一定
    用意之證明，性質上係屬刑法第二百十條之私文書（最高法院八十八年度台上字
    第五七三○號、九十一年度台上字第二五五０判決意旨參照），是於偽造之信用
    卡背面持卡人簽名欄偽簽申請人署押，係犯刑法第二百十條之偽造私文書罪。又
    信用卡簽帳單，係持卡人向特約商店消費後，簽署持卡人之姓名，由特約商店將
    第一聯交持卡人收執，第二聯則由特約商店取回，資以向發卡銀行請款。該簽帳
    單由持卡人簽名，即表示持卡人同意依據其與發卡銀行間之約定，對其所購物品
    或接受服務，均應按簽帳單之消費金額，付款與發卡銀行。故持卡人於簽帳單簽
    名，係對所簽金額負擔付款之義務，性質上屬消費付款契約書，亦為私文書（最
    高法院九十年度台上字第六八九八號）。又信用卡雖非有價證券，惟持卡人如不
    提示信用卡，即不能對特約商店簽帳消費，反之，雖非合法之持有人，但如提示
    信用卡而未經特約商店查覺者，仍得簽帳消費，故信用卡具有與現金相同之經濟
    上功能，從而信用卡實具有財產上之價值，得為詐欺罪等財產上犯罪之客體。核
    被告與綽號阿賢之人，推由綽號「阿賢」男子偽以乙○○名義填具信用卡申請書
    ，持以向第一銀行行使，致第一銀行陷於錯誤而核發「乙○○」名義之信用卡，
    被告因而詐得前揭卡號之信用卡，係犯刑法第二百十六條、第二百十條之行使偽
    造私文書罪、第三百三十九條第一項之詐欺取財罪，被告於取得信用卡後在信用
    卡背面偽簽乙○○署名，已使該信用卡具有文字性、有體性、持續性、意思性及
    名義性而成為刑法上文書之概念，嗣被告於如附表二所示之時間、地點，出示該
    信用卡並偽以乙○○在簽帳單簽名並交付商店藉以詐取財物，係犯刑法第二百十
    六條、第二百十條之行使偽造私文書罪、同法第三百三十九條第一項之詐欺財物
    罪；嗣被告於如附表三所示之時間、地點，出示該信用卡並偽以乙○○名義欲行
    向如附表三所示之商店詐取財物而未遂，係犯刑法第二百十六條、第二百十條之
    行使偽造私文書罪、同法第三百三十九條第三項、第一項之詐欺財物未遂罪；被
    告於各該附表二所示之時、地，以一次購物時機，先後緊接行使信用卡背面偽造
    之私文書及簽帳單，在法律上仍應評價為一個行使行為，其以一行為行使同屬乙
    ○○名義之二件私文書（信用卡背面及簽帳單之私文書），仍應論以單純一罪；
    被告另於附表四編號所示之時間、地點持信用卡於自動付款機預借現金部分，則
    係犯刑法第三百三十九條之二第一項之以不正方法利用自動付款設備取得財物罪
    ；被告所犯偽造署名之行為為偽造私文書之部分行為，為偽造私文書之行為所吸
    收，偽造後復持以行使，偽造私文書之低度行為為行使之高度行為所吸收，均不
    另論罪。被告先後多次所犯前揭行使偽造私文書罪、詐欺取財罪及詐欺取財未遂
    罪、以不正方法利用自動付款設備取得財物罪犯行，各時間緊接，犯意概括，所
    犯各係構成要件相同之罪，各應依連續犯，各論以情節較重之行使偽造私文書、
    詐欺取財、以不正方法利用自動付款設備取得財物罪一罪，並加重其刑，被告所
    犯刑法第二百十六條、第二百十條連續行使偽造私文書罪、刑法第三百三十九條
    第一項之連續詐欺取財罪與刑法第三百三十九條之二第一項之連續以不正方法利
    用自動付款設備取得財物罪間，互有方法、結果之牽連關係，依刑法第五十五條
    規定，應從一重之行使偽造私文書罪處斷。公訴人於聲請簡易判決處刑書中似未
    論及附表二編號４、７、８所示之行使偽造私文書與詐欺取財犯行、附表四編號
    ３、４、５（聲請簡易判決處刑書附表７、８、９、１３、１４、１７）以不正
    方法利用自動付款設備取得財物犯行，惟該些犯行與公訴人前開聲請簡易判決處
    刑且經本院認定有罪之行使偽造私文書、詐欺取財及以不正方法利用自動付款設
    備取得財物等犯行，分別具有連續犯裁判上一罪之關係，已如前述，本院自得併
    予審理，附此敘明。另聲請人就聲請簡易判決處刑書附表４、５、６部分認係連
    續犯，惟上開犯行應係屬同一筆交易，惟因未回電銀行，而均被拒絕；聲請簡易
    判決處刑書附表編號１８部分，亦與附表編號十九部分應屬同一次交易，公訴人
    認係成立連續犯，容有誤會，併此說明。原審依刑事訴訟法第四百四十九條第一
    項、第四百五十條第一項、第四百五十四條第二項，刑法第五十六條、第二百十
    六條、第二百十條、第三百三十九條第一項、第三百三十九條之二第一項、第五
    十五條、第四十一條第一項前段、第二百十九條，罰金罰鍰提高標準條例第一條
    前段、第二條，逕以簡易判決判處有期徒刑六月，如易科罰金以三百元折算一日
    ，如附表一、二沒收物欄所示之物均沒收，經核其認事用法及量刑均屬妥適，上
    訴人上訴意旨聲請撤銷原判決，為無理由，應予駁回。另查被告前未曾受有期徒
    刑以上刑之宣告，有臺灣嘉義地方法院檢察署刑案資料查註紀錄表、臺灣高等法
    院被告全國前案紀錄表各一份在卷可參，爰審酌被告於原審判決後分別已與第一
    銀行及被害人乙○○達成和解，有和解書二份在卷可參（見原審卷第五七至五八
    頁），其中被害人乙○○尚且具狀請求檢察官上訴給予被告緩刑，有聲請檢察官
    上訴狀一份附卷可憑（本審卷），顯見被害人乙○○有諒解被告犯行之意，加以
    被告尚有年幼之子女三人（分別係八十五年五月七日、八十七年七月二十六日及
    九十年一月十四日出生）及一罹癌母親待養，有戶籍謄本二份、重大傷病免自行
    部分負擔明細表影本一份、彰化基督教醫院病例摘要一份在卷可參，且被告於本
    院審理時，亦遵本院之命前往台中縣沙鹿鎮鹿寮里擔任環保義工，有該里之證明
    書一份在卷可查（見本審卷），因此，本院審酌前開被告家庭狀況、犯後態度等
    情狀，認被告坦認犯行，深表悔悟，此次因一時失慮，初罹刑典，經此之偵查審
    判，當知所警惕，信無再犯之虞，本院認為其所宣告之刑，以暫不執行為適當，
    併予宣告緩刑四年，緩刑期內付保護管束，以觀後效。
據上論結，應依刑事訴訟法第四百五十五條之一第一項、第三項、第三百六十八條，
刑法第七十四條第一款、第九十三條第一項，判決如主文。
本案經檢察官朱介斌到庭執行職務。
中      華      民      國    九十三    年      六      月     十五     日
                                  臺灣嘉義地方法院刑事第二庭
                                      審判長法  官  許兆慶
                                              法  官  廖政勝
                                              法  官  林坤志
右正本證明與原本無異。
本件不得上訴。
中      華      民      國    九十三    年      六      月     十五     日
                                              書記官  江芳耀
 附表一：
┌──┬──────┬──────────┬──────────┐
│編號│  時  間    │ 偽造之文書         │應沒收之物          │
├──┼──────┼──────────┼──────────┤
│ １ │九十一年九月│ 第一銀行信用       │乙○○之署名一枚    │
│    │間          │ 卡申請書           │                    │
├──┼──────┼──────────┼──────────┤
│ ２ │九十一年九、│ 信用卡背面持卡人簽 │乙○○之署名一枚    │
│    │十月間      │ 名欄               │                    │
└──┴──────┴──────────┴──────────┘
 附表二、盜刷信用卡既遂
┌──┬──────┬───────┬────────┬───────┬───────┐
│編號│  時  間    │  地   點     │  詐 欺 店 家   │ 詐得物品價值 │ 應沒收之物   │
├──┼──────┼───────┼────────┼───────┼───────┤
│ １ │九十一年十月│嘉義市○○路三│佑碩菸酒商行    │新台幣(以下同)│偽簽之乙○○署│
│    │十六日十六時│二八號一樓    │                │一萬五千三百元│名二枚        │
│    │二十九分    │              │                │              │              │
├──┼──────┼───────┼────────┼───────┼───────┤
│ ２ │九十一年十月│嘉義市○○○路│中國石油林森店  │六百三十五元  │偽簽之乙○○署│
│    │十六日十六時│二八一號      │                │              │名二枚        │
│    │五十一分    │              │                │              │              │
├──┼──────┼───────┼────────┼───────┼───────┤
│ ３ │九十一年十月│嘉義市○○路三│佑碩菸酒商行    │二萬七千八百元│偽簽之乙○○署│
│    │十八日十九時│二八號一樓    │                │              │名二枚        │
│    │三十分      │              │                │              │              │
├──┼──────┼───────┼────────┼───────┼───────┤
│ ４ │九十一年十月│嘉義縣水上鄉大│統一精工加油站  │三百五十元    │偽簽之乙○○署│
│    │二十八日十二│堀村大堀尾三之│                │              │名二枚        │
│    │時十六分    │八號          │                │              │              │
├──┼──────┼───────┼────────┼───────┼───────┤
│ ５ │九十一年十月│嘉義市○○路八│頭橋實業加油站  │八百七十元    │偽簽之乙○○署│
│    │二十九日十六│○八號        │                │              │名二枚        │
│    │時二十九分  │              │                │              │              │
├──┼──────┼───────┼────────┼───────┼───────┤
│ ６ │九十一年十一│嘉義市○○路三│佑碩菸酒商行    │一萬一千二百元│偽簽之乙○○署│
│    │月一日二十一│二八號一樓    │                │              │名二枚        │
│    │時四十二分  │              │                │              │              │
├──┼──────┼───────┼────────┼───────┼───────┤
│ ７ │九一年十一月│台南市西區成功│桂安有限公司    │四百七十元    │偽簽之乙○○署│
│    │四日五時二十│路三六五號    │                │              │名二枚        │
│    │六分        │              │                │              │              │
├──┼──────┼───────┼────────┼───────┼───────┤
│ ８ │九十一年十一│台南中華西路六│中國石油安平工業│九百元        │偽簽之乙○○署│
│    │月六日十三時│十五號        │區站            │              │名二枚        │
│    │十分        │              │                │              │              │
├──┼──────┼───────┼────────┼───────┼───────┤
│ ９ │九十一年十一│嘉義縣民雄鄉福│民興加油站      │五百二十元    │偽簽之乙○○署│
│    │月十二日十五│興村牛稠溪五九│                │              │名二枚        │
│    │時四十七分  │○號          │                │              │              │
├──┼──────┼───────┼────────┼───────┼───────┤
│ ０ │九十一年十一│嘉義市○○路四│中國石油北興站  │四百三十元    │偽簽之乙○○署│
│ １ │月十六日十六│三六號        │                │              │名二枚        │
│    │時二十七分  │              │                │              │              │
└──┴──────┴───────┴────────┴───────┴───────┘
附表三、盜刷信用卡未遂
┌───────┬───────┬───────┬────┬─────────────┐
│  時     間   │  地     點   │ 詐欺商家     │詐得財物│     備      註           │
├───────┼───────┼───────┼────┼─────────────┤
│九十一年十月廿│嘉義市○○路三│ 佑碩菸酒商行 │未遂    │本次交易刷卡三次被拒絕，因│
│二日十九時五十│二八號一樓    │              │        │銀行對於菸酒商品之刷卡，如│
│六分          │              │              │        │超出一定之金額，會要求刷卡│
│              │              │              │        │客戶先回電給銀行作確認，但│
│              │              │              │        │本件被告並未回電給銀行，所│
│              │              │              │        │以交易被拒絕，均無刷卡單印│
│              │              │              │        │出。                      │
└───────┴───────┴───────┴────┴─────────────┘
附表四：預借現金
┌──┬────────┬────────┬───────┬───────┐
│編號│    時    間    │   地     點    │冒 借 得 金 額│  備     註   │
├──┼────────┼────────┼───────┼───────┤
│ １ │九十一年十月三十│嘉義縣中埔鄉中華│二萬元        │              │
│    │日十八時四分    │路三九八號【仁友│              │              │
│    │                │醫院和睦分院臺灣│              │              │
│    │                │企銀提款機】    │              │              │
├──┼────────┼────────┼───────┼───────┤
│ ２ │九十一年十二月廿│嘉義市○○○路一│八千元        │本次交易，於同│
│    │五日廿二日二十一│九六號【第一銀行│              │日廿二時十分，│
│    │分              │新西分行】      │              │因操作不當，交│
│    │                │                │              │易被拒絕一次。│
├──┼────────┼────────┼───────┼───────┤
│ ３ │九十一年十月二十│台南市○○路○段│二萬元        │              │
│    │八日十二時廿六分│八十二號【第一銀│              │              │
│    │                │行台南分行提款機│              │              │
│    │                │】              │            │              │
├──┼────────┼────────┼───────┼───────┤
│ ４ │九十一年十月二十│台南市○○路○段│二萬元        │              │
│    │八日十二時廿七分│八十二號【第一銀│              │              │
│    │                │行台南分行提款機│              │              │
│    │                │】              │              │              │
├──┼────────┼────────┼───────┼───────┤
│ ５ │九十一年十一月十│台南市○○路○段│六千元        │              │
│    │九日廿一時廿八分│三十一號【第一銀│              │              │
│    │                │行富強分行提款機│              │              │
│    │                │】              │              │              │
└──┴────────┴────────┴───────┴───────┘
